臺灣臺北地方法院刑事判決　　　　　　　　　　　　　九十三年度訴字第一七七號
　　公　訴　人　臺灣臺北地方法院檢察署檢察官
　　被　　　告　甲○○
右列被告因偽造文書案件，經檢察官提起公訴（九十二年度偵字第二三二三三號），
因被告於準備程序為有罪之陳述，本院合議庭裁定進行簡式審判程序，判決如左：
    主  文
甲○○連續行使偽造公文書，足以生損害於公眾及他人，處有期徒刑壹年壹月，偽造
之張文國立臺灣大學醫學院附設醫院之雇主申請聘僱家庭外籍監護工專用診斷證明
書（附巴氏量表）壹紙、曾燕貴三軍總醫院附設民眾診療服務處之雇主申請聘僱家庭
外籍監護工專用診斷證明書（附巴氏量表）壹紙，均沒收；又行使偽造私文書，足以
生損害於公眾及他人，處有期徒刑參月，偽造之曾昇火財團法人長庚紀念醫院林口醫
學中心之申請聘僱家庭外籍監護工專用診斷證明書（附巴氏量表）壹紙，沒收。應執
行有期徒刑壹年貳月，緩刑肆年，緩刑期內付保護管束。偽造之張文國立臺灣大學
醫學院附設醫院之雇主申請聘僱家庭外籍監護工專用診斷證明書（附巴氏量表）壹紙
、曾昇火財團法人長庚紀念醫院林口醫學中心之申請聘僱家庭外籍監護工專用診斷證
明書（附巴氏量表）壹紙、曾燕貴三軍總醫院附設民眾診療服務處之雇主申請聘僱家
庭外籍監護工專用診斷證明書（附巴氏量表）壹紙，均沒收。
    事  實
一、甲○○係臺北市信義區○○○路○段一之七號十樓仲傑國際實業有限公司業務員
    ，於民國九十一年十一月間受許子仁委託申辦為其母張文聘僱外籍家庭監護工
    、受曾玉定委託申辦其父曾昇火聘僱外籍家庭監護工、受曾劉聲鵑委託申辦其夫
    曾燕貴聘僱外籍家庭監護工，竟與不詳年籍之成年人「陳致遠」基於共同偽造文
    書之犯意聯絡，先由「陳致遠」先偽造下列診斷證明書，甲○○再以每件新臺幣
    一萬元代價向「陳致遠」購買，並在臺北市信義區○○○路○段一之七號十樓向
    「陳致遠」收受內容和印文均偽造之（一）國立臺灣大學醫學院附設醫院之雇主
    申請聘僱家庭外籍監護工專用診斷證明書（附巴氏量表）之公文書，敘明張文
    有多發性陳舊性腦梗塞病症，病人因上述疾病日常生活照料需他人從旁協助，需
    請看護等不實內容，並蓋上偽造之臺大醫師王亭貴、復健部主任張權維、院長李
    源德等公印文以及國立臺灣大學醫學院附設醫院診斷證明書專用公印文；（二）
    財團法人長庚紀念醫院林口醫學中心之申請聘僱家庭外籍監護工專用診斷證明書
    （附巴氏量表）之私文書，敘明曾昇火有右股骨頸骨折、高血壓、心臟衰竭，病
    人目前行動不方便須人照顧等不實內容，並蓋上偽造之醫師楊文一、院長陳昱瑞
    等印文以及財團法人長庚紀念醫院診斷證明書專用印文；（三）三軍總醫院附設
    民眾診療服務處之雇主申請聘僱家庭外籍監護工專用診斷證明書（附巴氏量表）
    之公文書，敘明曾燕貴有心臟病、高血壓、巴金森氏症，病人因上述疾病行動不
    便，下腿無力，兩膝關節僵硬，生活無法自理，需賴他人長期照料等不實內容，
    並蓋上偽造之醫師韓志陸、院長趙有誠等公印文以及三軍總醫院診斷證明書專用
    公印文。甲○○取得上開偽造之診斷證明書後，基於行使偽造公文書之概括犯意
    以及行使偽造私文書之犯意，即於九十一年十二月二日、同年月六日、同年月十
    一日分別提出前開偽造之國立臺灣大學醫學院附設醫院診斷證明書、財團法人長
    庚紀念醫院林口醫學中心診斷證明書、三軍總醫院附設民眾診療服務處診斷證明
    書於行政院勞工委員會而行使，足生損害於行政院勞工委員會對聘僱外籍家庭監
    護工之行政管理和國立臺灣大學醫學院附設醫院等醫院、財團法人長庚紀念醫院
    林口醫學中心、三軍總醫院附設民眾診療服務處以及前開被冒名使用之醫師、院
    長。
二、案經行政院勞工委員會函送臺灣臺北地方法院檢察署檢察官偵查起訴。
    理  由
一、訊據被告甲○○對於右揭犯行，於本院審理時坦承不諱，並經證人曾玉定、曾劉
    聲鵑、許子仁、張文於偵查中證述屬實，且有前開三紙偽造之診斷證明書（均
    附巴氏量表）影本、國立臺灣大學醫學院附設醫院九十二年三月十四日（九十二
    ）校附醫秘字第九二○○二○二一一二號、九十二年四月二日（九十二）校附醫
    秘字第九二○○二○三一四一號函（內容敘明前開張文之診斷證明書並非該院
    所開立）、三軍總醫院附設民眾診療服務處九十二年一月十七日（九十二）集運
    字第○九二○○○一○八二號函（內容敘明前開曾燕貴之診斷證明書並非該院所
    開具）、財團法人長庚紀念醫院林口分院九十三年三月九日（九三）長庚院法字
    第○一六九號函（敘明前開曾昇火之診斷證明書並非該院所開立）等在卷可證。
    事證明確，被告前開犯行，足堪認定。
二、按公立醫院之醫師為依法令從事公務之人員，其醫療行為係公立醫院醫師職務上
    行為，其本於該醫療行為，在職務上制作之醫療單據，縱內容為私法關係，仍屬
    公文書性質，公立醫院醫療單據上醫院及醫師之印文亦應認係公印文，核被告所
    為，就行使偽造國立臺灣大學醫學院附設醫院診斷證明書及三軍總醫院診斷證明
    書部分，係犯刑法第二百十六條、第二百十一條行使偽造公文書罪，就行使財團
    法人長庚紀念醫院林口分院診斷證明書部分，係犯刑法第二百十六條、第二百十
    條之行使偽造私文書罪。被告偽造國立臺灣大學醫學院附設醫院診斷證明書及三
    軍總醫院診斷證明書上公印文之行為為偽造公文書之部分行為、偽造財團法人長
    庚紀念醫院林口分院診斷書上印文之行為為偽造私文書之部分行為，又偽造私文
    書、偽造公文書之低度行為為行使之高度行為所吸收，均不另論罪。被告連續行
    使偽造公文書之犯行，時間緊接，所犯係構成要件相同之罪，顯係基於概括犯意
    為之，應依連續犯之規定論以一罪，並依法加重其刑。被告行使偽造公文書之犯
    行與行使偽造私文書之犯行，基本犯罪構成要件不同，應予分論併罰。爰審酌被
    告之前科品行、犯罪動機及目的、所生危害、犯罪次數、犯後坦承不諱之態度等
    一切情狀，分別量處如主文所示之刑，並定應執行之刑。查被告前未曾受有期徒
    刑以上刑之宣告，此有臺灣臺北地方法院檢察署刑案資料查註紀錄表及臺灣高等
    法院被告全國前案紀錄表附卷可稽，其因短於思慮，致觸犯本案犯行，犯後態度
    良好，顯有悔意，經此刑之教訓，應知所警惕，而無再犯之虞，本院認前開宣告
    之刑，以暫不執行為適當，爰併宣告緩刑四年，緩刑期內並付保護管束，以勵自
    新。前開偽造之國立臺灣大學醫學院附設醫院、財團法人長庚紀念醫院林口醫學
    中心、三軍總醫院附設民眾診療服務處之雇主申請聘僱家庭外籍監護工專用診斷
    證明書共三紙（均各附巴氏量表），為被告所有供犯罪所用之物，業據被告供承
    在卷，爰依刑法第三十八條第一項第二款規定宣告沒收。既然前開診斷證明書業
    依刑法第三十八條第一項第二款規定宣告沒收，則診斷證明書上偽造之印文及公
    印文，即不併依刑法第二百十九條規定宣告沒收。
據上論斷，應依刑事訴訟法第二百七十三條之一第一項、第二百九十九條第一項前段
、刑法第五十六條、第二百十六條、第二百十條、第二百十一條、第五十一條第五款
、第七十四條第一款、第九十三條第一項、第三十八條第一項第二款，判決如主文。
本案經檢察官林宗志到庭執行職務。
中　　　華　　　民　　　國　　九十三　　年　　　四　　　月　　 五　 　　日
                                      臺灣臺北地方法院刑事第十五庭
                                          法  官 范智達
右正本證明與原本無異。
如不服本判決，應於判決送達後十日內，向本院提出上訴狀。
                                          書記官 田華仁
中　　　華　　　民　　　國　　九十三　　年　　　四　　　月　　 五　 　　日
附錄本案論罪科刑法條：
刑法第二百十六條
行使第二百十條至第二百十五條之文書者，依偽造、變造文書或登載不實事項或使登
載不實事項之規定處斷。
中華民國刑法第二百十條
偽造、變造私文書，足以生損害於公眾或他人者，處五年以下有期徒刑。
中華民國刑法第二百十一條
偽造、變造公文書，足以生損害於公眾或他人者，處一年以上七年以下有期徒刑。
